【裁判字號】    96,訴,4225
【裁判日期】    970220
【裁判案由】    毒品危害防制條例
【裁判全文】
臺灣高雄地方法院刑事判決              96年度訴字第4225號
公  訴  人  臺灣高雄地方法院檢察署檢察官
被      告  乙○○
上列被告因毒品危害防制條例案件，經檢察官提起公訴（96年度
毒偵字第7507號），本院依簡式審判程序判決如下：
    主  文
乙○○施用第一級毒品，累犯，處有期徒刑壹年貳月。
     事  實
一、乙○○曾於民國88年間，因施用毒品案件，經本院以88年度
    毒聲字第2051號裁定送觀察、勒戒後，因無繼續施用毒品傾
    向，於88年4 月20日執行完畢釋放，並經臺灣高雄地方法院
    檢察署檢察官於88年4 月30日，以88年度偵字第6678號為不
    起訴處分確定。復於92年間，再因施用第一級毒品及第二級
    毒品案件，經臺灣高等法院高雄分院以92年度上訴字第2230
    號、本院以92年度簡字第4878號判決，分別判處有期徒刑1
    年及5 月確定，並應臺灣高等法院高雄分院以93年度聲字第
    102 號裁定應執行有期徒刑1 年3 月確定；嗣於93年間，又
    因施用第一級毒品案件，經本院以93年度訴字第1856號判決
    判處有期徒刑8 月確定，於94年6 月21日假釋出監，並於95
    年1 月27日保護管束期滿視為執行完畢。猶不知戒絕毒癮，
    明知海洛因係毒品危害防制條例第2 條第2 項第1 款所明定
    之第一級毒品，不得持有、施用，復基於施用第一級毒品海
    洛因之犯意，於96年7 月16日上午8 時許，在高雄縣路竹鄉
    ○○村○○路83巷18號住處廁所內，以將海洛因摻入針筒加
    水稀釋後，注射血管之方式，施用海洛因1 次。嗣於96年7
    月17日下午2 時50分許，在高雄縣路竹鄉○○村○○路、華
    山路口為警查獲。經採集其尿送驗，檢驗結果呈嗎啡陽性反
    應，而知上情。
二、案經高雄縣政府警察局湖內分局報請臺灣高雄地方法院檢察
    署檢察官偵查起訴。
    理  由
一、前開事實，業據被告乙○○於偵查及本院審理時坦承不諱（
    見偵卷第5 頁、本院卷第88頁）。且經警採集其尿液送台灣
    檢驗科技股份有限公司檢驗結果，被告尿液呈嗎啡陽性反應
    ，有高雄縣政府警察局湖內分局竹滬派出所查獲毒品案件嫌
    犯尿液對照表、台灣檢驗科技股份有限公司所出具之濫用藥
    物尿液檢驗報告附卷可稽（見警卷第4 頁至第5 頁）。爰審
    酌：(一)氣相層析質譜儀（GC／MS）乃目前就藥物篩檢結果必
    須進一步確認時最常採用之確認方法，因此在良好的操作條
    件之下，以氣相層析質譜儀作藥物及其代謝物之定性及定量
    分析，幾乎不會有偽陽性反應產生，業經行政院國軍退除役
    官輔導委員會台北榮民總醫院於83年4 月7 日以（83）北總
    內字第03059 號函示明確。(二)又海洛因係嗎啡經化學合成之
    半人工合成品，毒性倍於嗎啡，其經吸食或施打入人體，經
    新陳代謝作用又分解成嗎啡，故海洛因在進入人體後，均以
    嗎啡型態排於尿液中，故於吸食或施打海洛因者尿液中，可
    檢出嗎啡陽性反應，業經憲兵司令部80年5 月7 日以（80）
    鑑驗字第1746號函示明確。從而，被告尿液經以氣相層析質
    譜儀鑑驗後，結果呈嗎啡陽性反應，已如前述，是依前開函
    示意旨，被告自白核與事實相符。又毒品危害防制條例於92
    年7 月9 日修正公布，自93年1 月9 日施行，其中第20條、
    第23條將施用毒品之刑事處遇程序，區分為「初犯」及「5
    年內再犯」、「5 年後再犯」。依其立法理由之說明：「初
    犯」，經觀察、勒戒或強制戒治後，應為不起訴處分或不付
    審理之裁定；經觀察、勒戒或強制戒治執行完畢釋放後，「
    5 年內再犯」者，因其再犯率甚高，原實施之觀察、勒戒及
    強制戒治既已無法收其實效，爰依法追訴或裁定交付審理。
    至於經觀察、勒戒或強制戒治執行完畢釋放後，「5 年後再
    犯」者，前所實施之觀察、勒戒或強制戒治已足以遮斷其施
    用毒品之毒癮，為期自新及協助其斷除毒癮，仍適用「初犯
    」規定，先經觀察、勒戒或強制戒治之程序。從而依修正後
    之規定，僅限於「初犯」及「5 年後再犯」二種情形，始應
    先經觀察、勒戒或強制戒治程序。倘被告於5 年內已再犯，
    經依法追訴處罰，縱其第3 次（或第3 次以上）再度施用毒
    品之時間，在初犯經觀察、勒戒或強制戒治執行完畢釋放5
    年以後，已不合於「5 年後再犯」之規定，且因已於「5 年
    內再犯」，顯見其再犯率甚高，原實施觀察、勒戒或強制戒
    治，已無法收其實效，即應依該條例第10條處罰（最高法院
    95年5 月9 日95年度第7 次刑事庭會議決議參照）。查被告
    前因施用毒品案件，經本院以88年度毒聲字第2051號裁定送
    觀察勒戒後，認無繼續施用毒品之傾向，於88年4 月20日執
    行完畢釋放。復於前揭觀察勒戒執行完畢後5 年內，因施用
    第一級及第二級毒品犯行，經臺灣高等法院高雄分院以92年
    度上訴字第2230號、本院以92年度簡字第4878號判決，分別
    判處有期徒刑1 年、5 月確定之事實，有臺灣高等法院被告
    前案紀錄表及上開判決在卷可憑。是被告雖係於上開觀察勒
    戒執行完畢5 年後再犯本罪，然其前次所犯臺灣高等法院高
    雄分院92年度上訴字第2230號及本院92年度簡字第4878號施
    用毒品案件，均係在上開觀察勒戒執行完畢後5 年內所為，
    而屬「5 年內再犯」之情形，依最高法院上開決議之意旨，
    被告施用第一級毒品海洛因之犯行，應依法論科。從而，本
    案事證明確，被告犯行堪予認定。
二、核被告所為，係犯毒品危害防制條例第10條第1 項之施用第
    一級毒品。被告持有第一級毒品之行為，已為其後施用之高
    度行為所吸收，不另論罪。被告曾因如事實欄所示犯行，經
    法院判決如事實欄所示罪刑確定，於94年6 月21日假釋出監
    ，並於95年1 月27日保護管束期滿視為執行完畢之事實，此
    有前開前案紀錄表可佐，是其5 年以內故意再犯本件有期徒
    刑以上之罪，為累犯，應依刑法第47條第1 項規定加重其刑
    。爰審酌被告前經觀察勒戒及有期徒刑執行完畢，猶不思戒
    除毒癮，顯見其並無堅定戒癮之意志，惟念其行為尚未危害
    他人及其犯後坦承犯行，態度尚稱良好等一切情狀，量處如
    主文所示之刑。
據上論斷，應依刑事訴訟法第273 條之1 第1 項、第299 條第1
項前段，毒品危害防制條例第10條第1 項，刑法第11條前段、第
47條第1 項，判決如主文。
本案經檢察官甲○○到庭執行職務。
中    華    民    國    97    年    2     月    20    日
                  刑事第十五庭  法  官  方錦源
以上正本證明與原本無異。
如不服本判決應於收受本判決後10日內向本院提出上訴書狀，並
應敘述具體理由，如未敘述上訴理由者，應於上訴期間屆滿後20
日內補提理由書狀於本院（均須按他造當事人之人數附繕本）「
切勿逕送上級法院」。
中    華    民    國    97    年    2     月    20    日
                                書記官  鄧思辰
附錄條文：
毒品危害防制條例第10條第1項：
施用第一級毒品者，處6月以上5年以下有期徒刑


司法院資訊處製作；財團法人民間司法改革基金會備份。
